臺灣板橋地方法院刑事判決　　　　　　 96年度簡上字第352號
上　訴　人　臺灣板橋地方法院檢察署檢察官
被　　　告　甲○○
上列上訴人因被告詐欺案件，不服本院刑事第十八庭中華民國96
年3 月13日96年度簡字第1135號第一審判決（聲請簡易判決處刑
案號：96年度偵字第1415號；移送併案審理案號：同署96年度偵
字第6849號），提起上訴，嗣因被告就被訴事實為有罪之陳述，
本院管轄之第二審合議庭改依簡式審判程序進行，判決如下：
    主  文
原判決撤銷。
甲○○幫助意圖為自己不法之所有，以詐術使人將本人之物交付
，處拘役伍拾日，如易科罰金，以新台幣壹仟元折算壹日，減為
拘役貳拾伍日，如易科罰金，以新台幣壹仟元折算壹日。緩刑貳
年。
    事  實
一、甲○○明知現今犯罪集團或不法份子為掩飾其不法獲利行徑
    ，避免執法人員之追究處罰，經常誘使一般民眾提供金融機
    構帳戶等資料，渠等再反覆以此帳戶供作對外詐騙或其他各
    種財產犯罪之不法用途使用。其預見如此，竟於民國95年10
    月27日，在臺北縣中和市○○路696 號臺北富邦商業銀行股
    份有限公司雙和分行（下稱臺北富邦銀行）前，將其於同日
    向該銀行所申設之存款帳戶（帳號：000000000000號）之存
    摺、提款卡連同密碼等資料，以新台幣（下同）3 千元之代
    價，交付給姓名年籍均不詳之某成年男子。故其主觀上應已
    預見可能發生幫助犯罪集團或不法份子詐欺取財等財產犯罪
    之結果，卻容任該等結果之發生。嗣該犯罪集團或不法份子
    即基於意圖為自己不法所有之詐欺取財之犯意，於95年11月
    5 日以電話向乙○○（原名呂鈞儒）詐稱其先前網路購物時
    轉帳付款程序有誤，將被按月固定扣款，致乙○○因而陷於
    錯誤，依該人指示操作自動櫃員機，而於同日晚上8 時8 分
    許、8 時10分許、8 時32分許，分別將新台幣（下同）4 萬
    6 千元、1 萬4 千元及4 萬元（合計10萬元）轉帳至甲○○
    上開銀行帳戶，之後旋遭提領一空。嗣因乙○○察覺受騙，
    遂報警處理，始循線查獲上情。
二、案經乙○○告訴及臺北縣政府警察局土城分局報告臺灣板橋
    地方法院檢察署檢察官偵查而聲請簡易判決處刑。
    理  由
壹、程序方面：
    按本件被告甲○○所犯係死刑、無期徒刑、最輕本刑為3 年
    以上有期徒刑以外之罪，其於準備程序就前揭被訴事實為有
    罪之陳述，經法官告知簡式審判程序之旨，並聽取其與公訴
    檢察官之意見後，本院認無不得或不宜改依簡式審判程序進
    行之處，爰依刑事訴訟法第273 條之1 第1 項，裁定本件進
    行簡式審判程序，合先敘明。
貳、實體方面：
  一、認定事實部分：
      訊據被告甲○○對於前揭犯罪事實均已坦承不諱，本院復
      審酌：
    (一)前揭臺北富邦銀行之存款帳戶，乃係被告所申設之事實，
      除經被告坦認無訛外，並有臺北富邦銀行95年11月27日北
      富銀雙和字第9568120123號函暨該函所附之客戶基本資料
      1 份在卷可稽；又告訴人乙○○受有前揭訛詐，遂將前揭
      款項轉帳至被告於上開銀行所申設之存款帳戶內，再由前
      揭犯罪集團或不法份子提領一空之事實，則經告訴人於警
      詢、偵查中指述或證述明確，並有被告上開銀行帳戶之對
      帳單資料1 份、告訴人所提出之交易明細表3 份附卷為憑
      ，均堪認屬真實。職是，足見前揭犯罪集團或不法份子係
      以前述之訛詐方式，詐騙告訴人，使告訴人誤信為真而轉
      帳受害，前揭犯罪集團或不法份子再全數提領帳戶內之款
      項，渠等所為自應成立刑法第339 條第1 項之詐欺取財罪
      。
    (二)次查，目前金融機構對於個人開戶，並未設有過多限制，
      衡情任何人均可辦理金融帳戶存摺使用，如無正當理由，
      實無借用或購買他人帳戶存摺、提款卡連同提款密碼等資
      料使用之理。而前揭金融帳戶資料亦事關個人財產權益之
      保障，其專有性甚高，除非本人或與本人具有親密或信賴
      者，難認有何理由會自由流通使用，一般人均有妥為保管
      及防止他人任意使用之認識，縱於特殊情況偶須交付他人
      使用，亦必深入瞭解用途及合理性，始會安心提供，且該
      等專有物品如落入不明人士手中，極易被利用為與財產有
      關之犯罪工具，此亦為吾人依一般生活認知所易於體察之
      常識。再者，現今犯罪集團或不法份子為掩飾其不法獲利
      行徑，避免執法人員之追究處罰，經常誘使一般民眾提供
      金融機構帳戶存摺等資料，渠等再反覆以此帳戶供作對外
      詐騙或其他各種財產犯罪之不法用途使用，業經電視新聞
      及報章雜誌等大眾傳播媒體多所報導，政府亦極力宣導，
      期使民眾注意防範，則一般人本於生活經驗及認識，在客
      觀上當可預見完全不相識或不甚熟識之人要求提供金融機
      構存款帳戶之存摺、提款卡連同提款密碼等資料供其使用
      之行徑，往往與利用該帳戶進行詐騙或其他財產犯罪有密
      切關連，而被告於行為時業已成年，觀其當庭應訊之表現
      ，應係智識程度為一般程度之成年人，並非年幼無知或與
      社會隔絕而無常識之人，且其與前揭某成年男子乃係洽詢
      買賣帳戶之事時始認識，並非熟識之人，依其智識能力與
      社會生活經驗，對於將自己申設之存款帳戶之存摺、提款
      卡連同提款密碼等資料以販賣之方式交予此等不甚相識之
      人，該帳戶將有可能被利用作為實行財產犯罪之工具乙事
      ，自應有所預見為是。
    (三)綜上所述，被告主觀上應有預見前揭某成年男子買受其之
      前揭存款帳戶存摺、提款卡連同提款密碼等資料，可能係
      預計充作上述不法用途甚明，被告主觀上既有所預見，竟
      仍將前揭存款帳戶存摺、提款卡連同提款密碼等資料交給
      該人，容任幫助前揭遭詐欺結果之發生，被告主觀上應具
      幫助詐欺取財之間接故意，其理甚屬灼然。從而，被告主
      觀上既具有幫助詐欺取財之間接故意，且客觀上確有提供
      前揭存款帳戶存摺、提款卡連同提款密碼等資料之幫助行
      為，是以本件事證已臻明確，被告之犯行應堪認定。
  二、論罪部分：
      查前揭犯罪集團或不法份子使告訴人於錯誤，將前揭款項
      轉帳至被告申設之前揭銀行帳戶中，該犯罪集團或不法份
      子所為該當刑法第339 條第1 項之詐欺取財罪。被告以販
      賣前揭銀行帳戶存摺、提款卡連同提款密碼等資料之方式
      ，幫助前揭犯罪集團或不法份子詐欺取財，核被告所為，
      係犯刑法第30條第1 項、同法第339 條第1 項幫助詐欺取
      財罪，酌依刑法第30條第2 項規定，依正犯之刑減輕之。
      至檢察官移送本院併案審理部分（臺灣板橋地方法院檢察
      署96年度偵字第6849號），與本件係屬完全相同之犯罪事
      實，本即屬本院之審理範疇，尚無擴張本件審判範圍之問
      題，附此敘明。
  三、撤銷原審判決之理由：
      原審認本件被告所涉事證明確，予以論罪科刑，固非無見
      。惟查中華民國九十六年罪犯減刑條例已於96年7 月4 日
      公布，並自96年7 月16日施行，本件犯罪時間乃在96年4
      月24日以前，合於上開條例所定之減刑條件，原審判決未
      及引用而未予減刑，自有未合。是檢察官上訴意旨認原審
      量刑過輕云云，雖容屬無據，蓋原審業已參酌本件量刑上
      所應參酌之各項情狀，洵非過於至鉅或過輕，適足以有效
      懲儆及教化被告，但原審判決既有上開未及減刑之未合之
      處，當應由本院予以撤銷改判。
  四、科刑部分：
    (一)本院審酌被告販賣前揭銀行帳戶資料，供詐騙集團或不法
      份子使用，助長詐騙集團或不法份子財產犯罪之風氣，致
      告訴人受騙而轉帳，受害金額非微，實為當今社會層出不
      窮之詐財事件所以發生之根源，造成社會互信受損，擾亂
      金融交易往來秩序，影響層面廣泛，且亦因被告提供個人
      帳戶，致使執法人員難以追查該詐騙集團或不法份子之真
      實身分，所為實屬不該，而被告雖非基於直接故意而為本
      件幫助詐欺之犯行，但仍有間接故意，自無從阻免本件犯
      行之成立，其所為自應受有相當程度之刑事非難；惟另考
      量被告除本件犯行外，並無任何刑事前科紀錄，此有臺灣
      高等法院被告前案紀錄表1 份在卷可按，素行應非不良，
      而其於犯後已能坦承犯行，且其販賣帳戶之代價僅屬微薄
      ，並未因此獲得暴利，告訴人復具狀表示不再追究等一切
      情狀，酌情量處如主文所示之宣告刑，並諭知易科罰金之
      折算標準，以資懲儆。再者，被告本件犯罪時間乃在96年
      4 月24日以前，合於中華民國九十六年罪犯減刑條例所定
      之減刑條件，爰依該條例第2 條第1 項第3 款規定，將其
      前開宣告刑減為如主文所示之減得之刑，並諭知易科罰金
      之折算標準。
    (二)再者，被告未曾受有期徒刑以上刑之宣告，業如前述，其
      因一時貪圖小利致罹刑章，經此教訓後，當知所警惕，且
      其所為僅屬幫助之階段，並非真正造成實害之人，實宜使
      其有機會得以改過遷善，而告訴人復具狀表示不再追究之
      意，是以本院認尚無逕對被告施以短期自由刑之必要，自
      可先賦予被告適當之社會處遇，以期其能有效回歸社會，
      故上開對被告宣告之刑，以暫不執行為適當，爰依刑法第
      74條第1 項第1 款規定，另諭知緩刑2 年，以啟自新。
據上論斷，應依刑事訴訟法第455 條之1 第3 項、第369 條第1
項前段、第364 條、第273 條之1 第1 項、第299 條第1 項前段
，刑法第30條、第339 條第1 項、第41條第1 項前段、第74條第
1 項第1 款，刑法施行法第1 條之1 第1 項、第2 項前段，中華
民國九十六年罪犯減刑條例第2 條第1 項第3 款、第7 條，判決
如主文。
本案經檢察官楊展庚到庭執行職務。
中　　華　　民　　國　　96　　年　　8 　　月　　30　　日
                  刑事第十二庭  審判長法　官  戴嘉清
                                      法  官  林晏鵬
                                      法  官  陳信旗
以上正本證明與原本無異。
不得上訴。
　　　　　　　　　　　　      　　　　書記官　陳昭綾
中　　華　　民　　國　　96　　年　　8 　　月　　31　　日
附錄本案論罪科刑法條全文：
刑法第339 條
    意圖為自己或第三人不法之所有，以詐術使人將本人或第三
    人之物交付者，處五年以下有期徒刑、拘役或科或併科一千
    元以下罰金。
    以前項方法得財產上不法之利益或使第三人得之者，亦同。
    前二 項之未遂犯罰之。
